【裁判字號】    89,訴緝,10
【裁判日期】    890331
【裁判案由】    肅清煙毒條例
【裁判全文】
臺灣士林地方法院刑事判決                          八十九年度訴緝字第一○號
    公  訴  人  臺灣士林地方法院檢察署檢察官
    被      告  甲○○
    指定辯護人  本院公設辯護人姜惠如
右列被告因違反肅清煙毒條例案件（八十六年偵字第一二一○○號），經檢察官提起
公訴，本院判決如左：
    主  文
甲○○施用第一級毒品，免刑。
    事  實
一甲○○前於民國八十四年間因違反肅清煙毒條例案件，經法院判處有期徒刑三年確
  定，於八十六年二月十二日假釋出監，詎猶不知悔改，於假釋付保護管束期間，基
  於施用第一級毒品海洛因之犯意，於八十六年五月二十日下午一時五十分許之前二
  十四小時內某時許，在不詳地點，施用海洛因一次，嗣於八十六年五月二十日下午
  一時五十分許，為警持檢察官搜索票在高雄市新興區○○○路七四號八樓之二查獲
  甲○○、王清福、吳甲進等人在場，並扣得王清福、吳甲進（另案偵辦）所有之電
  子秤一臺、第一級毒品海洛因二包、摻有海洛因之香煙一支、吸管三支、空夾鏈袋
  一大包，甲○○經命採尿送驗後呈嗎啡陽性反應，始知上情。經本院依職權於八十
  九年二月十七日裁定送勒戒處所觀察、勒戒，同年二月二十二日入所執行觀察、勒
  戒，經臺灣士林看守所附設勒戒處所綜合判斷，認為「無繼續施用毒品傾向」。
二案經高雄市政府警察局移送臺灣高雄地方法院檢察署檢察官移轉臺灣臺北地方法院
  檢察署檢察官呈請臺灣高等法院檢察署檢察長令轉臺灣士林地方法院檢察署檢察官
  偵查起訴。
    理  由
一訊據被告甲○○矢口否認有施用毒品之犯行，辯稱：伊男友吸食毒品時，伊在旁邊
  ，且伊感冒有服用藥物云云。惟查，右揭事實，除有查獲物品、高雄市政府衛生局
  八十六年五月二十九日高衛試煙字第Ｋ○四三○號煙毒尿液檢驗成績書外，被告尿
  液經送法務部調查局以氣相層析質譜儀分析法複驗後，有煙毒反應，此有該局八十
  七年三月十六日陸字第八七○一五六一五號檢驗通知書在卷可稽。按氣相層析質
  譜分析法乃最具公信力之鑑驗方法，服用海洛因（嗎啡）以外之藥物者，其尿液以
  氣相層析質譜儀作藥物及其代謝產物之定性及定量分析，將可排除為陽性反應之可
  能，此分別有憲兵司令部八十三年一月四日鑑驗字第○○六七號函、臺北榮民總
  醫院八十三年四月七日北總內字第○三○五九號函各一件附卷足考；參以吸入含
  有煙毒之二手煙，在文獻上雖尚無能由尿檢驗出煙毒反應之研究報告，然依經驗研
  判，若非長時間與吸毒者直接相向且存心大量吸入吸毒者所呼出之煙氣，以二手煙
  中可能存在之低劑量煙毒，應不致在尿液中檢驗出煙毒反應，亦有法務部調查局八
  十二年五月十九日發技一字第六八二號函可參。又按海洛因係嗎啡經化學合成之
  半人工合成品，其藥（毒）性高於嗎啡，經吸食或注射入人體，藉由人體代謝系統
  之新陳代謝，分解成藥（毒）性較低之嗎啡，由尿液排出人體，故於尿液，以嗎啡
  成份檢出，一般人注射海洛因或嗎啡後，經體內吸收代謝約三十分鐘內開始排入尿
  中，而以最初六至十二小時排泄量最多，約有百分之七十五之毒品可在注射後二十
  四小時內陸續由尿中排出體外，剩餘量則可能在數日內分別排出體外，其中煙毒反
  應能否檢出，需視其施打量而定，施打量多者，於施打後四、五日仍有可能檢出煙
  毒反應，施打量少者，可能在二十四小時後即難檢出煙毒反應，此有法務部調查局
  陸字八○三一四八七號函附卷可稽。故被告所辯，顯係卸責之詞，不足採信，其
  於採尿時間即八十六年五月二十日下午一時五十分許之前二十四小時內某時許（不
  含為警方查獲後），曾施用第一級毒品海洛因之事實，堪以認定，應依法論科。
二按海洛因係肅清煙毒條例第二條所稱之毒品，查被告於八十六年五月二十日下午一
  時五十分許之前二十四小時內某時許施用海洛因，所為原係違反肅清煙毒條例第九
  條第一項施用毒品罪。惟查，肅清煙毒條例業已於八十七年五月二十日經總統令公
  布修正為「毒品危害防制條例」，並自同年五月二十二日施行，觀諸該條例第二條
  第二項第一款、第二款之規定，海洛因屬於該條例所稱之第一級毒品，而依該條例
  規定，施用毒品者，檢察官應將被告送勒戒處所觀察、勒戒，其期間不得逾一月，
  其無繼續施用毒品之傾向者，應由檢察官為不起訴處分，該條例修正施行前繫屬之
  案件，於修正施行後，審判中之案件，由法院依修正後規定處理之，依修正後規定
  應為不起訴之處分者，法院應為免刑之判決，毒品危害防制條例第二十條第一項、
  第二項、第三十五條第三款分別定有明文。依刑法第二條第一項前段規定，被告行
  為後法律有變更者，適用裁判時之法律即毒品危害防制條例之規定。核被告施用第
  一級毒品海洛因之行為，係犯毒品危害防制條例第十條第一項施用第一級毒品罪。
  被告施用前後持有安非他命之低度行為應為施用之高度行為所吸收，不另論罪。本
  件被告經檢察官於八十七年四月四日提起公訴繫屬於本院，經本院依職權於八十九
  年二月十七日裁定送勒戒處所觀察、勒戒，同年二月二十二日入所執行觀察、勒戒
  ，經臺灣士林看守所附設勒戒處所綜合判斷，認為「無繼續施用毒品傾向」，有該
  所八十九年三月三日士所戒字第○九二七號函出具之「有無繼續施用毒品傾向證
  明書」一份在卷可證，揆諸首揭規定，應依毒品危害防制條例第三十五條第三款、
  第二十三條第一項之規定，諭知免刑之判決。
三扣案之電子秤一臺、第一級毒品海洛因二包、摻有海洛因之香煙一支、吸管三支、
  空夾鏈袋一大包為同案查獲之王清福、吳甲進（另案審理）所有，業據同案查獲之
  陳科汎、王清福、吳甲進於警局初訊時供明在卷，與本件被告施用毒品案件無涉，
  爰不諭知沒收，併此敘明。
四被告經合法傳喚，無正當理由不到庭，本院認本件係應諭知免刑之案件，爰不待其
  陳述逕行判決。
據上論斷，應依刑事訴訟法第二百九十九條第一項但書、第三百零六條，毒品危害防
制條例第十條第一項、第二十條第二項、第三十五條第三款後段，刑法第二條第一項
前段，判決如主文。
本案經檢察官黃惠玲到庭執行職務
中      華      民      國      八十九      年    三    月    三十一    日
                                  臺灣士林地方法院刑事第四庭
                                              法  官  陳  玉  曆
右正本證明與原本無異。
如不服本判決，應於判決送達後十日內，向本院提出上訴狀。
                                              書記官  陳  鳳  嬌
中      華      民      國      八十九      年    三    月    三十一    日
附錄本案論罪科刑法條全文：
毒品危害防制條例第十條：
  施用第一級毒品者，處六月以上五年以下有期徒刑。
  施用第二級毒品者，處三年以下有期徒刑。


司法院資訊處製作；財團法人民間司法改革基金會備份。
